【裁判字號】    89,交聲,43
【裁判日期】    890418
【裁判案由】    聲明異議
【裁判全文】
臺灣臺中地方法院交通事件裁定                      八十九年度交聲字第四三號
    原處分機關  交通部公路局台中區監理所
    受  處分人
    即  異議人  甲○○
右列受處分人因違反道路交通管理處罰條例案件，對於公路局臺中區監理所八十九年
二月十八日所為之處分（中監稽違車字第六○─ＡＦ0000000號），聲明異議
，本院裁定如左：
    主  文
異議駁回。
    理  由
一、本件原處分機關以：本案係台北市警察局文山二分局於民國八十九年一月十三日
    以北市警交大字第ＡＦ0000000號舉發違反道路交通管理事件通知單舉發
    受應分人即異議人魏正道先生所有ＳＶ─九五０一號自用小客車「一、牌照塗抹
    無法辨認車號。二、汽車前座乘客未繫安全帶」之違規事實（汽車前座乘客未繫
    安全帶部分，未據聲明異議），異議人依指定應到案期日到案（申訴延期至八十
    九年二月二十三日），本所於八十九二月十八日以中監稽違車字第六０─ＡＦ0
    000000號裁決書，依道路交通管理處罰條例第十三條第一款、第三十一條
    第一項、道路交通管理事件統一裁罰標準表之規定，於期限內繳罰款者，處以法
    定最低額新台幣（下同）三千九百元，逾期者，處以法定最高額六千三百元等語
    。
二、受處分人即異議人甲○○則以：伊所有之牌照號碼ＳＶ─九五０一自用小客車牌
    照，係於台北縣永和市停車時被不明之人噴漆，伊於高速公路楊梅收費站經交通
    警察告知車牌遭人噴漆，回家後即清洗塗污處。詎原處分機關未予詳查，即遽予
    裁罰，自有違誤，為此聲明異議請求撤銷原處分云云。
三、經查：
（一）按汽車號牌不得變造毀損、塗抹或黏貼其他材料、加裝邊框…如有污穢致不能
      辦認其號碼牌時，應洗刷清楚。違反者，處以新台幣二千四百元以上，六千元
      以下罰鍰。道路交通安全規則第十一條第二項、道路交通管理處罰條例第十三
      條分別定有明文。另按違反道路交通管理事件統一裁罰標準表規定，違反處罰
      條例第十三規定，於期限內繳罰款者，處以法定最低額，逾期者，處以法定高
      額。次按人民違反法律上之義務而應受行政罰之行為，法律無特別規定時，雖
      不以出於故意為必要，仍須以過失為其責任條件，但應受行政罰之行為僅須違
      反禁止規定或作為義務，而不以發生損害或危險為其要件者，推定為有過失，
      於行為人不能舉證證明自己無過失時，即應受處罰。司法院大法官著有第二百
      七十五號解釋，可資參照。
（二）本件異議人甲○○所有之牌照號碼ＳＶ─九五０一自用小客車牌照，確有噴漆
      塗抹不能辦認其號碼牌等情，此卷附照片一幀可按。又異議人身為汽車所有人
      ，平時享受開車所帶來之便利與利益，自應遵守國家法律對汽車所有人所課與
      之義務，而依道路交通安全規則第十一條第二項規定，汽車號牌不得變造損毀
      、塗抹或黏貼其他材料…，如有污穢，致不能辦認其號牌時，應洗刷清楚。異
      議人自負有將車牌洗刷清楚，俾能清楚辨認車牌號號碼之義務，且此種行政法
      上義務之違反，於異議人不能舉證證明其無可歸責時，應認為有過失，採推定
      過失責任主義，俾有利於行政目的之實現及公共秩序之維護。本件異議人雖辯
      稱係遭他人噴漆，惟不能提供其姓名、地址以供本院調查，已有未合，縱如異
      議人所云係遭他人噴漆等語不虛，異議人自負有將車牌洗刷清楚之義務，揆諸
      前揭大法官解釋意旨，異議人所辯自無足採。從而，原處分機關據以援引首揭
      規定，裁處異議人於期限內依最低額三千九百元裁罰，逾期依最高額六千三百
      元裁罰，核無不當。本件異議為無理由，應予駁回。
四、據上論斷， 應依道路交通案件處理辦法第十九條，裁定如主文。
中      華      民      國    八十九    年      四      月     十八     日
                              臺灣臺中地方法院交通法庭
                                    法  官  許 金 樹
右正本證明與原本無異。
如不服本裁定應於送達後五日內向本院提出抗告狀。
                                    書記官
中      華      民      國    八十九    年      四      月    二十      日


司法院資訊處製作；財團法人民間司法改革基金會備份。
